【裁判字號】    96,易,242
【裁判日期】    970409
【裁判案由】    竊盜
【裁判全文】
臺灣屏東地方法院刑事判決               96年度易字第242號
公  訴  人  臺灣屏東地方法院檢察署檢察官
被      告  甲○○
            乙○○
上列被告因竊盜案件，經檢察官聲請簡易判決處刑（95年度偵字
第7209號），本院認不宜以簡易判決處刑，改依通常程序審理，
並判決如下：
    主  文
甲○○、乙○○均無罪。
    理  由
一、檢察官聲請意旨略以：被告乙○○意圖為自己不法所有，利
    用曾擔任承包商丙○○於夏都酒店工程下包商之機會，於民
    國95年5 月間某日不詳時間，竊取丙○○所管領向他人租用
    之鋼製支撐架共350 支得手。甲○○係營造工程之承包商，
    明知上開鋼製支撐架係屬贓物，仍基於收受贓物之犯意，於
    不詳時間，在乙○○位於屏東縣車城鄉○○路26號前空地處
    ，向乙○○借用其竊得之上開鋼製支撐架共190 支，用於其
    所承包之屏東縣車城鄉老人活動中心工程。嗣經丙○○於95
    年9 月23日14時30分許，在屏東縣車城鄉○○路2 之6 號處
    ，發現其所失竊之鋼製支撐架用於該處老人活動中心工地，
    遂報警查獲，因認被告乙○○所為，係犯刑法第320 條第1
    項之竊盜罪，被告甲○○，係犯刑法第349 條第1 項之收受
    贓物罪云云。
二、按犯罪事實應依證據認定之，無證據不得認定犯罪事實；又
    不能證明被告犯罪或其行為不罰者，應諭知無罪之判決，刑
    事訴訟法第154 條第2 項第301 條第1 項分別定有明文。
    次按犯罪事實應依證據認定之，所謂證據，須適於為被告犯
    罪事實之證明者，始得採為斷罪資料。」、「認定犯罪事實
    所憑之證據，雖不以直接證據為限，間接證據亦包括在內；
    然而無論直接或間接證據，其為訴訟上之證明，須於通常一
    般之人均不致有所懷疑，而得確信其為真實之程度者，始得
    據為有罪之認定；又認定不利於被告之事實，須依積極證據
    ，苟積極證據不足為不利於被告事實之認定時，即應為有利
    於被告之認定，更不必有何有利之證據，此有最高法院53年
    度台上字第2750號、76年度台上字第4986號、30年度上字第
    816 號判例可供參酌。況刑事訴訟法第161 條已於91年2 月
    8 日修正公布，其第1 項規定：檢察官就被告犯罪事實，應
    負舉證責任，並指出證明之方法。因此，檢察官對於起訴之
    犯罪事實，應負提出證據及說服之實質舉證責任。倘其所提
    出之證據，不足為被告有罪之積極證明，或其指出證明之方
    法，無從說服法院以形成被告有罪之心證，基於無罪推定之
    原則，自應為被告無罪判決之諭知，最高法院92年度台上字
    第128 號判例亦明揭此旨。準此，刑事訴訟制度受「倘有懷
    疑，則從被告之利益為解釋」、「被告應被推定為無罪」原
    則所支配，故得為訴訟上證明者，無論為直接或間接證據，
    須客觀上於吾人一般社會生活經驗均不致有所懷疑，而達於
    確信之程度者，且除認定被告犯罪之外，無從本於同一事證
    為其他有利於被告之合理推斷，始可以之為不利之認定，倘
    其證明尚未達於確信之程度，而有合理可疑存在時，即難據
    為被告有罪之認定。
三、本件檢察官認為被告乙○○涉犯竊盜罪及被告甲○○收受贓
    物罪，無非係以：(一)被告乙○○自承有將鋼製支撐架190 支
    借給被告甲○○之事實；(二)被告甲○○自承向被告乙○○借
    用鋼製支撐架190 支之事實；(三)被害人丙○○之指述證明該
    鋼製支撐架係向蔡方菱承租，其上貼有「阿財鋼管支撐」等
    字樣之貼紙；(四)證人鍾慶祝供述員警查獲當時，該處鋼管支
    撐架上貼有「阿財鋼管支撐」等字樣之貼紙；(五)證人蔡芳菱
    證明上開鋼管支撐架係由其出租給被害人丙○○，且均貼有
    「阿財鋼管支撐」等字樣之貼紙，上開查獲地點之鋼管支撐
    架為其所有之事實；(六)相片18張可見鋼管支撐架貼有「阿財
    鋼管支撐」等字樣之貼紙，且有部份支撐架上有貼紙撕毀之
    痕跡，而甲○○為此行業相關人士，主觀上不可能對於該上
    開鋼管支撐架係他人所有一事不知情之事實等為主要依據，
    訊據被告甲○○、乙○○固承認被告乙○○有將鋼管支撐架
    190 支借給被告甲○○乙事，惟均堅決否認有檢察官所指之
    犯行，被告乙○○辯稱：這些鋼架係因為黃清文為安佳興營
    造有限公司承攬「車城鄉福安村老人活動中心」的下包，黃
    清文向我支借130 支鋼管支撐架，另60支鋼管支撐架則為黃
    清文所有，我沒有竊盜丙○○所管領之鋼管支撐架等語；被
    告甲○○則辯稱：我只是去載運鋼管支撐架，我根本不知道
    乙○○如何而來等語。
四、經查：
  (一)丙○○於95年9 月23日14時30分許，在屏東縣車城鄉老人活
    動中心工程工地，經清查該地有190 支張貼有「阿財鋼管支
    撐、出租、中搶買賣、000000000 、0000000000」之貼紙乙
    節，業據被害人丙○○、鍾慶祝於警詢時陳述明確，並有負
    責保管書1 紙可稽。
  (二)又被害人丙○○於94年9 月30日曾向蔡芳菱承租鋼管支撐架
    乙節，業據證人丙○○、蔡芳菱於警詢時證述明確，並有租
    賃合約書1紙可證。
  (三)上開190 支鋼管支撐架為被告乙○○出借予被告甲○○乙節
    ，業據被告甲○○於警認時陳述明確。
  (四)按刑事訴訟法規定被告有緘默權，被告基於「不自證己罪原
    則」，既無供述之義務，亦無真實陳述之義務，同時亦不負
    自證清白之責任。不得因被告未能提出證據資料證明其無罪
    ，即認定其為有罪；至法院審理刑事案件，檢察官之地位與
    民事原告地位相當，對於控訴被告犯罪事實之證明責任，自
    包括提出證據與使審理事實之法院確信被告有犯罪事實之心
    證責任，必須使法院無合理之懷疑，始得認定被告有罪，如
    積極證據不足證明犯罪事實時，被告之抗辯或反證縱屬虛偽
    ，仍不能以此資為積極證據應予採信之理由。本件被告乙○○持有該190 支貼有「阿財鋼管支撐、出租、中古買賣、00
    0000000 、0000000000」貼紙之鋼管支撐架的原因，除被告
    乙○○自被害人丙○○竊盜而來外，亦有可能係被告乙○○
    向他人收購、借用或租用而來，而該他人亦有可能係竊盜丙○○所管領鋼管支撐架之人，或與丙○○一樣係向蔡芳菱承
    租或買受鋼管支撐架之人，是本件被告乙○○就其持有鋼管
    支撐架之原因雖前後有多次不同之說法，然依上開說明，被
    告本即無供述之義務，而本件依檢察官所提出之證據，尚未
    使本院確信被告乙○○有檢察官所指竊盜犯罪事實之心證而
    達到無合理懷疑之程度，此外，復查無其他積極證據足資證
    明被告乙○○確有竊盜犯行，揆諸首揭法律條文及判例說明
    ，自應諭知被告乙○○無罪之判決，以免冤抑。
  (五)另按刑法上贓物罪之成立，須行為人於收受之初即對其所收
    受之物係屬贓物有所認識，始足當之。否則，因缺乏犯罪之
    故意，自難成立該罪。本件被告甲○○於借用鋼管支撐架時
    ，固可見支撐架貼有「阿財鋼管支撐」等上開文字字樣之貼
    紙，在客觀上此至多僅能認知該鋼管支撐架係來自「阿財」
    （即持用動電話號碼為000000000 、0000000000之人）而已
    ；又該支撐架係被告甲○○向被告乙○○所借用，以上開貼
    紙上載明「出租」、「買賣」等文句，被告甲○○主觀上之
    認知亦僅係該鋼管支撐架可能係被告乙○○自「阿財」（即
    持用000000000 、0000000000之人）因承租、買受而來，尚
    難以此即推論有該鋼管支撐架為失竊之贓物的認知，至於檢
    察官所指部份支撐架上有貼紙撕毀之痕跡云云，係事後在被
    告乙○○位於屏東縣車城鄉○○路26號前空地處查獲後之結
    果（此亦無證據可認定為被告乙○○所撕），並不足以作為
    被告甲○○不利之認定，是依上開說明，本件依檢察官所提
    出之證據，尚未使本院確信被告甲○○有收受贓物犯罪事實
    之心證而達到無合理懷疑之程度，此外，復查無其他積極證
    據足資證明被告甲○○確有收受贓物之犯行，揆諸首揭法律
    條文及判例說明，自應諭知被告甲○○無罪之判決，以免冤
    抑。
五、據上論斷，應依刑事訴訟法第301 條第2 款、第307 條，判
    決如主文。
中    華    民    國    97    年    4     月    9     日
                  刑事第一庭  審判長法  官  潘正屏
                                    法  官  羅培毓
                                    法  官  曾吉雄
以上正本證明與原本無異。
如不服本判決應於收受本判決送達後十日內向本院提出上訴書狀，
其未敘述上訴理由者，並得於提起上訴後十日內向本院補提理由
書狀（均須按他造當事人之人數附繕本）「切勿逕送上級法院」
中    華    民    國    97    年    4     月    9     日
                                    書記官  卓春成


司法院資訊處製作；財團法人民間司法改革基金會備份。
